臺灣桃園地方法院刑事判決
111年度審原金訴字第1號
公  訴  人  臺灣桃園地方檢察署檢察官
被      告  蘇子偉


指定辯護人  公設辯護人王暐凱                      
上列被告因詐欺等案件，經檢察官提起公訴（110年度偵字第353
64號），被告於本院準備程式中，就被訴事實為有罪之陳述，經
本院告知簡式審判程式意旨，並聽取當事人之意見後，本院合議
庭裁定改由受命法官獨任依簡式審判程式審理，判決如下：
    主  文
蘇子偉犯三人以上共同詐欺取財罪，處有期徒刑壹年。
　　事實及理由
一、本件犯罪事實及證據，除證據部分補充：「被告蘇子偉於本
    院準備程序及審理時之自白」外，其餘均引用檢察官起訴書
    之記載（如附件）。
二、論罪科刑：
（一）法律適用說明
    1.洗錢防制法部分
      按洗錢防制法業於民國105年12月28日修正公布，並於106
       年6月28日施行（下稱新法），本次修法參考國際防制洗
      錢金融行動工作組織（Financial Action Task Force，
      下稱FATF）40項建議之第3項建議，並參採聯合國禁止非
      法販運麻醉藥品和精神藥物公約及聯合國打擊跨國有組織
      犯罪公約之洗錢行為定義，將洗錢行為之處置、多層化及
      整合等各階段，全部納為洗錢行為，完整規範洗錢之所有
      行為模式。不惟就洗錢行為之定義（第2條）、前置犯罪
      之門檻（第3條）、特定犯罪所得之定義（第4條），皆有
      修正，抑且因應洗錢行為定義之修正，將修正前同法第11
      條第1項、第2項區分為自己或為他人洗錢罪，而有不同法
      定刑度，合併移列至第14條第1項，亦不再區分為不同罪
      責，同處7年以下有期徒刑，併科500萬元以下罰金，以求
      與國際規範接軌，徹底打擊洗錢犯罪。從而新法第14條第
      1項之一般洗錢罪，只須有第2條各款所示洗錢行為之一，
      而以第3條規定之特定犯罪作為聯結為已足。申言之，洗
      錢之定義，在新法施行後，與修正前規定未盡相同，因此
      是否為洗錢行為，自應就犯罪全部過程加以觀察，不僅須
      行為人客觀上有掩飾或隱匿特定犯罪所得之財物或財產上
      利益之具體作為，主觀上更須具有掩飾或隱匿其犯罪所得
      或變得之財產或財產上利益與犯罪之關聯性，使其來源形
      式上合法化，以逃避國家追訴、處罰之犯罪意思，始克相
      當。過去實務認為，行為人對犯特定犯罪所得之財物或利
      益作直接使用或消費之處分行為，或僅將自己犯罪所得財
      物交予其他共同正犯，只屬犯罪後處分贓物之行為，非本
      條例所規範之洗錢行為，惟依新法規定，倘行為人意圖掩
      飾或隱匿特定犯罪所得來源，而將特定犯罪所得直接消費
      處分，甚或交予其他共同正犯予以隱匿，或由共同正犯以
      虛假交易外觀掩飾不法金流移動，即難認僅單純犯罪後處
      分贓物之行為，應仍構成新法第2條第1款或第2款之洗錢
      行為。復按洗錢防制法第15條之特殊洗錢罪，係在無法證
      明前置犯罪之特定不法所得，而未能依洗錢防制法第14條
      之一般洗錢罪論處時，始予適用，倘能證明人頭帳戶內之
      資金係前置之特定犯罪所得，即應逕以一般洗錢罪論處，
      自無適用特殊洗錢罪之餘地（最高法院108年度台上字第1
      744號、第3086號判決意旨、臺灣高等法院暨所屬法院108
       年法律座談會刑事類提案第12號研討結果參照）。
    2.組織犯罪防制條例部分
      按組織犯罪防制條例係藉由防制組織型態之犯罪活動為手
      段，以達成維護社會秩序、保障人民權益之目的，乃於該
      條例第3條第1項前段與後段，分別對於「發起、主持、操
      縱、指揮」及「參與」犯罪組織者，依其情節不同而為處
      遇，行為人雖有其中一行為（如參與），不問其有否實施
      各該手段（如詐欺）之罪，均成立本罪。然在未經自首或
      有其他積極事實，足以證明其確已脫離或解散該組織之前
      ，其違法行為，仍繼續存在，即為行為之繼續，而屬單純
      一罪，至行為終了時，仍論為一罪。又刑法上一行為而觸
      犯數罪名之想像競合犯存在之目的，在於避免對於同一不
      法要素予以過度評價。自然意義之數行為，得否評價為法
      律概念之一行為，應就客觀構成要件行為之重合情形、主
      觀意思活動之內容、所侵害之法益與行為間之關連性等要
      素，視個案情節依社會通念加以判斷。刑法刪除牽連犯之
      規定後，原認屬方法目的或原因結果，得評價為牽連犯之
      二犯罪行為間，如具有局部之同一性，或其行為著手實行
      階段可認為同一者，得認與一行為觸犯數罪名之要件相侔
      ，依想像競合犯論擬。倘其實行之二行為，無局部之重疊
      ，行為著手實行階段亦有明顯區隔，依社會通念難認屬同
      一行為者，應予分論併罰。因而，行為人以一參與詐欺犯
      罪組織，並分工加重詐欺行為，同時觸犯參與犯罪組織罪
      及加重詐欺取財罪，雖其參與犯罪組織之時、地與加重詐
      欺取財之時、地，在自然意義上非完全一致，然二者仍有
      部分合致，且犯罪目的單一，依一般社會通念，認應評價
      為一罪方符合刑罰公平原則，應屬想像競合犯，如予數罪
      併罰，反有過度評價之疑，實與人民法律感情不相契合。
      倘若行為人於參與犯罪組織之繼續中，先後加重詐欺數人
      財物，因行為人僅為一參與組織行為，侵害一社會法益，
      應僅就首次犯行論以參與犯罪組織罪及加重詐欺罪之想像
      競合犯，而其後之犯行，乃為其參與組織之繼續行為，為
      避免重複評價，當無從將一參與犯罪組織行為割裂再另論
      一參與犯罪組織罪，而與其後所犯加重詐欺罪從一重論處
      之餘地（最高法院107年度台上字第1066號判決意旨參照
      ）。
（二）罪名
　　　核被告所為，係犯刑法第339條之4第1項第2款之三人以上
      共同犯詐欺取財罪、洗錢防制法第2條第2款、第14條第1
      項之一般洗錢罪及組織犯罪防制條例第3條第1項後段之參
      與犯罪組織犯罪。
（三）共犯之說明
      按共同實施犯罪行為之人，在合同意思範圍以內，各自分
      擔犯罪行為之一部，相互利用他人之行為，以達其犯罪之
      目的者，即應對於全部所發生之結果，共同負責。而共同
      正犯之成立，祇須具有犯意之聯絡及行為之分擔，既不問
      犯罪動機起於何人，亦不必每一階段犯行，均須參與（最
      高法院28年上字第3110號、34年上字第862號判例意旨參
      照）。又共同正犯之意思聯絡，原不以數人間直接發生者
      為限，若有間接之聯絡者，亦包括在內，如甲分別邀約乙
      、丙犯罪，雖乙、丙間彼此並無直接之聯絡，亦無礙於其
      為共同正犯之成立（最高法院77年臺上字第2135號判例意
      旨參照）。是以，行為人參與構成要件行為之實施，並不
      以參與構成犯罪事實之全部或始終參與為必要，即使僅參
      與構成犯罪事實之一部分，或僅參與某一階段之行為，亦
      足以成立共同正犯。經查：被告與「蔡嘉瑩」及所屬詐欺
      集團不詳成年成員間，既為詐騙告訴人及被害人而彼此分
      工，堪認渠等係在合同意思範圍內，各自分擔犯罪行為之
      一部，並相互利用他人之行為，以達犯罪之目的，從而被
      告與「蔡嘉瑩」及所屬詐欺集團不詳成年成員間就上開犯
      行，彼此間有犯意聯絡及行為分擔，為共同正犯。
（四）罪數之認定
    ⒈按詐欺取財罪雖係為保護個人之財產法益而設，關於行為
      人詐欺犯罪之罪數計算，原則上自應依遭受詐欺之被害人
      人數定之，就不同被害人所犯之詐欺取財行為，受侵害之
      財產監督權既歸屬各自之權利主體，則其罪數計算，原應
      以受詐騙之被害人數、被害次數之多寡，決定其犯罪之罪
      數。然因被告所屬詐欺集團於詐騙起訴書附表（二）所示
      之人款項時，係分別指定渠等匯入被告所領取之起訴書附
      表（一）所示邱千喻帳戶內，而被告於詐欺集團內分工乃
      係至超商領取並轉交邱千喻帳戶資料予「蔡嘉瑩」，而邱
      千喻寄出帳戶後，係由被告領取並轉交，故集團成員指示
      被告領取時，係依申辦人為領取及轉交帳戶之對象，而指
      示被告領取及轉交給特定成員收受使用。故被告對其行為
      之認知為其他成員係以申辦人為單位使用申辦人交付之帳
      戶資料，且被告領取及轉交邱千喻帳戶資料時，其他集團
      成員尚未指示起訴書附表（二）所示之人匯款至該帳戶內
      ，又被告於偵訊時供稱：「蔡嘉瑩」只叫我去超商領包裹
      ，給我姓名跟電話號碼，我到超商就報姓名跟電話號碼就
      領取了，當時沒想過領的是什麼等語（見偵卷第115頁反
      面），是被告對於上開提款卡之人頭帳戶嗣後將由不特定
      多數被害人匯入款項使用之事實難認有所認識，從而被告
      對於起訴書附表（一）之帳戶將供多少被害人匯入款項一
      節實難預見，而主觀上無法與其他成員具有共同詐欺之犯
      意，詐欺起訴書附表（二）所示之被害人，故被告領取起
      訴書附表（一）所示帳戶資料時，尚無法預見上開帳戶將
      於詐騙起訴書附表（二）所示之人時，有使用一帳戶供多
      位被害人匯款之情形，而有被告主觀意思與客觀事實不一
      致，所犯重於所知情形者，是應依「所犯重於所知，從其
      所知」之法理，以被告領取並轉交之起訴書附表（一）所
      示申設帳戶人數作為論斷罪數之基礎，而非以起訴書附表
      （二）所示匯款之人數論斷被告犯罪之罪數。
　　⒉是被告就起訴書附表（一）之三人以上共同犯詐欺取財罪
      、洗錢、參與犯罪組織等行為，具有局部之同一性，得認
      係以一行為同時觸犯上開三人以上共同犯詐欺取財罪、一
      般洗錢、參與犯罪組織罪3罪，為想像競合犯，應依刑法
      第55條規定，從一重之三人以上共同詐欺取財罪論處。
（五）減輕事由
      又犯前2條之罪，在偵查或審判中自白者，減輕其刑，洗
      錢防制法第16條第2項定有明文；犯第3條之罪，偵查及審
      判中均自白者，減輕其刑，組織犯罪防制條例第8條第1 
      項後段亦有明文。而想像競合犯之處斷刑，本質上係「刑
      之合併」，其所謂從一重處斷，乃將想像競合犯組成之評
      價上數罪，合併為科刑一罪，其所對應之刑罰，亦合併其
      評價上數罪之數法定刑，而為一個處斷刑。易言之，想像
      競合犯侵害數法益者皆成立犯罪，論罪時必須輕、重罪併
      舉論述，同時宣告所犯各罪名，包括各罪有無加重、減免
      其刑之情形，亦應說明論列，量刑時併衡酌輕罪部分量刑
      事由，評價始為充足，然後依刑法第55條規定「從一重處
      斷」，非謂對於其餘各罪可置而不論。因此，法院決定處
      斷刑時，雖以其中最重罪名之法定刑，做為裁量之準據，
      惟於裁量其輕重時，仍應將輕罪合併評價在內（最高法院
      108年度台上字第4405、4408號判決意旨）。是本案被告
      所犯洗錢防制法第14條第1項洗錢罪及組織犯罪防制條例
      第3條第1項後段之參與犯罪組織罪，雖為想像競合犯，揆
      諸前揭判決意旨，被告罪名所涉相關加重、減免其刑之規
      定，仍應列予說明，並於量刑時在加重詐欺取財罪之法定
      刑度內合併評價。本案被告就其加入詐騙集團經過及在組
      織扮演角色分工，及其取得包裹後，將包裹依指示交付給
      詐騙集團其他成員，進而掩飾犯罪所得去向與所在之洗錢
      等事實，於警詢、偵訊及本院審理時始終供述詳實（見偵
      卷第11至15頁；偵卷第115至118頁；本院卷審判筆錄第5
      頁），應認其對參與犯罪組織、洗錢行為主要構成要件事
      實有所自白，是就此部分減輕事由，自應由量刑時併予衡
      酌。
（六）科刑
      本院審酌被告正值青壯，不思依循正途獲取穩定經濟收入
      ，貪圖報酬而擔任詐欺集團犯罪組織之收簿手，法治觀念
      顯有嚴重偏差，且危害社會秩序，所為殊值非難；另考量
      被告領取本案帳戶資料包裹之犯行，致遭詐騙而匯款之人
      數達3人，詐騙金額總計約新臺幣（下同）31萬3,055元，
      所生危害甚鉅；兼衡被告尚非本案詐欺集團之核心成員，
      較諸負責策畫、籌組詐欺集團者，角色分工及參與程度較
      輕；被告犯後坦承犯行之態度，核與洗錢防制法第16條第
      2項及組織犯罪防制條例第8條第1項後段之偵查及審判中
      自白減刑規定相符、素行及斟酌被告於本院審理時自承高
      中畢業之智識程度、從事工之工作、每日收入2,800至3,0
      00元（見本院卷審判筆錄第6頁），且尚未賠償告訴人等
      一切情狀，量處如主文所示之刑。
（七）強制工作部分
      按106年4月19日修正公布之組織犯罪防制條例第3條第3項
      規定：「犯第1項之罪者，應於刑之執行前，令入勞動場
      所，強制工作，其期間為3年。」（嗣107年1月3日修正公
      布第3條，但本項並未修正），司法院釋字第812號解釋認
      上開規定，就受處分人之人身自由所為限制，違反憲法比
      例原則及憲法明顯區隔原則之要求，與憲法第8條保障人
      身自由之意旨不符，應自解釋公布之日即110年12月10日
      起失其效力。從而，組織犯罪防制條例第3條第3項，既業
      經司法院大法官釋字第812號認定有違憲之情事，而自解
      釋公布之日起失其效力，本案自無從對被告宣告強制工作
      ，附此敘明。　　　
三、沒收：
    按犯罪所得之沒收、追繳或追徵，在於剝奪犯罪行為人之實
    際犯罪所得（原物或其替代價值利益），使其不能坐享犯罪
    之成果，以杜絕犯罪誘因，可謂對抗、防止經濟、貪瀆犯罪
    之重要刑事措施，性質上屬類似不當得利之衡平措施，著重
    所受利得之剝奪。然苟無犯罪所得，自不生利得剝奪之問題
    ，固不待言，至二人以上共同犯罪，關於犯罪所得之沒收、
    追繳或追徵，倘個別成員並無犯罪所得，且與其他成員對於
    所得亦無事實上之共同處分權時，同無「利得」可資剝奪，
    特別在集團性或重大經濟、貪污犯罪，不法利得龐大，一概
    採取絕對連帶沒收、追繳或追徵，對未受利得之共同正犯顯
    失公平。所謂各人「所分得」，係指各人「對犯罪所得有事
    實上之處分權限」，法院應視具體個案之實際情形而為認定
    ：倘若共同正犯各成員內部間，對於不法利得分配明確時，
    固應依各人實際分配所得沒收；然若共同正犯成員對不法所
    得並無處分權限，其他成員亦無事實上之共同處分權限者，
    自不予諭知沒收；至共同正犯各成員對於不法利得享有共同
    處分權限時，則應負共同沒收之責。至於上揭共同正犯各成
    員有無犯罪所得、所得數額，係關於沒收、追繳或追徵標的
    犯罪所得範圍之認定，因非屬犯罪事實有無之認定，並不適
    用「嚴格證明法則」，無須證明至毫無合理懷疑之確信程度
    ，應由事實審法院綜合卷證資料，依自由證明程序釋明其合
    理之依據以認定之（見最高法院104年度台上字第3937號、3
    604號判決意旨）。經查:被告並未獲有不法利得分配乙情，
    業據被告於本院審理時供陳明確（見本院卷審判筆錄第5頁
    ），本院遍查全卷亦未見有被告取得相關犯罪所得之事證，
    是依罪疑唯輕及有疑唯利被告之原則，本院認被告此部分並
    未分得犯罪所得，自無從就此部分犯罪所得宣告沒收或追徵
    ，併此敘明。
據上論斷，應依刑事訴訟法第273條之1第1項、第299條第1項前
段、第310條之2、第454條（本案採判決精簡原則，僅引述程序
法條），判決如主文。
本案經檢察官劉威宏提起公訴，檢察官周芝君到庭執行職務。
中　　華　　民　　國　　111 　年　　4 　　月　　26　　日
                  刑事審查庭  法  官  劉美香
以上正本證明與原本無異。
如不服本判決應於收受判決後20日內向本院提出上訴書狀，並應
敘述具體理由。其未敘述上訴理由者，應於上訴期間屆滿後20日
內向本院補提理由書(均須按他造當事人之人數附繕本)「切勿逕
送上級法院」。 
　　　　　　　　　　　　　　　書記官　張怡婷　　　　　　
中　　華　　民　　國　　111 　年　　4 　　月　　27　　日
附錄本案論罪科刑法條：
中華民國刑法第339條之4
犯第 339 條詐欺罪而有下列情形之一者，處 1 年以上 7 年以
下有期徒刑，得併科 1 百萬元以下罰金：
一、冒用政府機關或公務員名義犯之。
二、三人以上共同犯之。
三、以廣播電視、電子通訊、網際網路或其他媒體等傳播工具，
    對公眾散布而犯之。
前項之未遂犯罰之。
　
洗錢防制法第14條
有第二條各款所列洗錢行為者，處 7 年以下有期徒刑，併科新
臺幣 5 百萬元以下罰金。
前項之未遂犯罰之。
前二項情形，不得科以超過其特定犯罪所定最重本刑之刑。

組織犯罪防制條例第3條
發起、主持、操縱或指揮犯罪組織者，處3年以上10年以下有期
徒刑，得併科新臺幣1億元以下罰金；參與者，處6月以上5年以
下有期徒刑，得併科新臺幣1千萬元以下罰金。但參與情節輕微
者，得減輕或免除其刑。
具公務員或經選舉產生之公職人員之身分，犯前項之罪者，加重
其刑至二分之一。
犯第1項之罪者，應於刑之執行前，令入勞動場所，強制工作，
其期間為3年。
前項之強制工作，準用刑法第90條第2項但書、第3項及第98條第
2項、第3項規定。
以言語、舉動、文字或其他方法，明示或暗示其為犯罪組織之成
員，或與犯罪組織或其成員有關聯，而要求他人為下列行為之一
者，處3年以下有期徒刑，得併科新臺幣3百萬元以下罰金：
一、出售財產、商業組織之出資或股份或放棄經營權。
二、配合辦理都市更新重建之處理程序。
三、購買商品或支付勞務報酬。
四、履行債務或接受債務協商之內容。
前項犯罪組織，不以現存者為必要。
以第5項之行為，使人行無義務之事或妨害其行使權利者，亦同
。
第5項、第7項之未遂犯罰之。























附件：
臺灣桃園地方檢察署檢察官起訴書
                                    110年度偵字第35364號
　　被　　　告　蘇子偉　男　29歲（民國00年00月0日生）
　　　　　　　　　　　　住新北市○○區○○路0段000巷00                            號5樓
　　　　　　　　　　　　國民身分證統一編號：Z000000000號
上列被告因詐欺等案件，業經偵查終結，認應提起公訴，茲將犯
罪事實及證據並所犯法條分敘如下：
　　　　犯罪事實
一、蘇子偉於民國110年5月28日，基於參與犯罪組織之犯意，加
    入某真實姓名、年籍資料不詳自稱「蔡嘉瑩」與其他真實姓
    名年籍不詳之成年人所組成之三人以上以實施詐術為手段、
    有持續性及牟利性且具結構性之詐欺集團犯罪組織，擔任領
    取並轉交金融機構帳戶存摺、提款卡之收簿手，約定依「蔡
    嘉瑩」指示至便利超商領取寄送至超商之金融機構人頭帳戶
    存摺、金融提款卡等詐欺工具，再將所取得之帳戶資料轉交
    予「蔡嘉瑩」與其他詐欺集團成員收領。蘇子偉復與「蔡嘉
    瑩」及所屬詐欺集團不詳成年成員共同意圖為自己不法之所
    有，基於三人以上共犯詐欺取財及掩飾、隱匿特定犯罪所得
    之去向、所在之犯意聯絡，依「蔡嘉瑩」之指示，於附表㈠
    所示時間，至附表㈠所示地點，領取附表㈠所示之人寄送至該
    超商內裝其所申辦之金融提款卡之包裹，再交付予「蔡嘉瑩
    」與其他詐欺集團不詳成員收受，嗣取得附表㈠所示人頭帳
    戶金融提款卡之不詳詐欺集團成年成員，遂以附表㈡所示之
    方法，詐騙附表㈡所示之人，致其等陷於錯誤，將附表㈡所示
    款項匯至蘇子偉收領並轉交之附表㈡所示帳戶內，旋由該集
    團不詳成年成員持附表㈡所示之人頭帳戶金融提款卡，在境
    內或境外提領附表㈡所示之人受騙匯入款項。嗣丘芳宜、賴
    慧玲、陳宇傑察覺有異，報警處理，為警循線追查，始悉前
    情。
二、案經邱千喻、丘芳宜、賴慧玲、陳宇傑訴由桃園市政府警察
    局八德分局報告偵辦。
　　　　證據並所犯法條
一、證據清單及待證事實：
編號 證據名稱 待證事實 1 被告蘇子偉於警詢及偵訊中之供述 被告坦承有依「蔡嘉瑩」之指示，於附表㈠所示時間，至附表㈠所示地點，領取附表㈠所示之人寄送至該超商內裝有其申辦之金融提款卡之包裹，再將金融提款卡轉交予「蔡嘉瑩」之事實。 2 證人即另案被告邱千喻於警詢中之證述 另案被告邱千喻有於附表㈠編號所示之時間，將其所申辦之渣打銀行帳戶及台新銀行帳戶等之金融提款卡，以寄送之方式，交付予他人之事實。 3 證人即告訴人丘芳宜於警詢中之證述 告訴人丘芳宜於附表㈡編號1所示之時間，遭詐欺集團成員以附表㈡編號1所示之方式詐欺後，旋匯款附表㈡編號1所示之金額至附表㈡編號1所示之帳戶內之事實。 4 內政部警政署反詐騙咨詢專線紀錄表、臺中市政府警察局第六分局市政派出所受理詐騙帳戶通報警示簡便格式表、金融機構聯防機制通報單  5 證人即告訴人賴慧玲於警詢中之證述 告訴人賴慧玲於附表㈡編號2所示之時間，遭詐欺集團成員以附表㈡編號2所示之方式詐欺後，旋匯款附表㈡編號2所示之金額至附表㈡編號2所示之帳戶內之事實。 6 內政部警政署反詐騙咨詢專線紀錄表、臺中市政府警察局大甲分局外埔分駐所受理詐騙帳戶通報警示簡便格式表、金融機構聯防機制通報單、交易明細表  7 證人即告訴人陳宇傑於警詢中之證述 告訴人陳宇傑於附表㈡編號3所示之時間，遭詐欺集團成員以附表㈡編號3所示之方式詐欺後，旋匯款附表㈡編號3所示之金額至附表㈡編號3所示之帳戶內之事實。 8 內政部警政署反詐騙咨詢專線紀錄表、臺中市政府警察局豐原分局豐東派出所受理詐騙帳戶通報警示簡便格式表、金融機構聯防機制通報單、交易明細表  9 另案被告邱千喻所有之渣打銀行帳戶及台新銀行帳戶開戶資料暨交易明細 上開渣打銀行帳戶及台新銀行帳戶為另案被告邱千喻所申辦，且於附表㈡所示之被害人分別匯款至上開帳戶後，旋遭提領一空之事實。 10 監視器畫面翻拍照片 被告有於附表㈠所示之時間、地點領取附表㈠所示之人寄送內含附表㈠所示帳戶資料之事實。 
二、經查，105年12月28日修正公布，並於106年6月28日生效施
    行之洗錢防制法第2條第2款、第3條第1款規定，洗錢防制法
    所稱洗錢行為，包含最輕本刑為6月以上有期徒刑以上之刑
    之特定犯罪。又洗錢防制法之立法目的，即在於防範及制止
    因特定重大犯罪所得之不法財物或財產上利益，藉由洗錢行
    為（例如經由各種金融機構或其他交易管道），使其形式上
    轉換成為合法來源，以掩飾或切斷其財產或財產上利益來源
    與犯罪之關聯性，而藉以逃避追訴、處罰，故其所保護之法
    益為國家對於特定重大犯罪之追訴及處罰。是洗錢罪之成立
    ，除行為人在客觀上有掩飾或隱匿因自己重大犯罪所得財產
    或財產上利益之具體作為外，尚須行為人主觀上具有掩飾或
    隱匿其財產或利益來源與犯罪之關聯性，使其來源形式上合
    法化，以逃避國家追訴、處罰之犯罪意思，始克相當。因之
    ，是否為洗錢行為，自應就犯罪全部過程加以觀察，包括有
    無因而使重大犯罪所得之財物或財產上利益之性質、來源、
    所在地、所有權或其他權利改變，因而妨礙重大犯罪之追查
    或處罰，或有無阻撓或危及對重大犯罪所得之財物或財產上
    利益來源追查或處罰之行為在內（最高法院100年度台上字
    第6960號判決意旨參照）；另過去實務認為，行為人對犯特
    定犯罪所得之財物或利益作直接使用或消費之處分行為，或
    僅將自己犯罪所得財物交予其他共同正犯，祇屬犯罪後處分
    贓物之行為，非本條例所規範之洗錢行為，惟依新法規定，
    倘行為人意圖掩飾或隱匿特定犯罪所得來源，而將特定犯罪
    所得直接消費處分，甚或交予其他共同正犯予以隱匿，而由
    共同正犯以虛假交易外觀掩飾不法金流移動，即難認僅單純
    犯罪後處分贓物之行為，應仍構成新法第2條第1或2款之洗
    錢行為（最高法院108年度台上字第1744、2500號判決意旨
    參照）。
三、核被告所為係犯組織犯罪防制條例第3條第1項後段之參與犯
    罪組織、刑法第339條之4第1項第2款之三人以上共同犯詐欺
    取財及洗錢防制法第14條第1項之一般洗錢等罪嫌。另被告
    與「蔡嘉瑩」就上開所為，有犯意聯絡及行為分擔，請依刑
    法第28條共同正犯之規定，論以共犯。又被告係一行為觸犯
    數罪名，為想像競合犯，依刑法第55條之規定，請從一重以
    刑法第339條之4第1項第2款之三人以上共同犯詐欺取財罪處
    斷。
四、另按詐欺取財罪雖係為保護個人之財產法益而設，關於行為
    人詐欺犯罪之罪數計算，原則上自應依遭受詐欺之被害人人
    數定之，就不同被害人所犯之詐欺取財行為，受侵害之財產
    監督權既歸屬各自之權利主體，則其罪數計算，原應以受詐
    騙之被害人數、被害次數之多寡，決定其犯罪之罪數。然因
    被告所屬詐欺集團於詐騙附表㈡所示被害人款項時，係指定
    其等匯入被告所領取之附表㈡所示人頭帳戶內，而被告於詐
    欺集團內工作為至便利商店領取並轉寄人頭帳戶，附表㈠所
    示申辦人寄出帳戶後，被告自承係受「蔡嘉瑩」指示至便利
    超店領取再轉交予「蔡嘉瑩」及其他成員收受使用，是被告
    對於各人頭帳戶將供多少被害人匯入款項一節實難預見，應
    以被告領取並轉交之附表㈠所示之人頭帳戶作為論斷罪數之
    基礎，請論以1次三人以上共同犯詐欺取財。
五、末按行為人以一行為觸犯組織犯罪防制條例第3條第1項後段
    之參與犯罪組織罪，及刑法第339條之4第1項第2款之加重詐
    欺取財罪，依刑法第55條前段規定從一重之加重詐欺取財罪
    處斷而為科刑時，於有預防矯治其社會危險性之必要，且符
    合比例原則之範圍內，由法院依組織犯罪防制條例第3條第3
     項規定，一併宣告刑前強制工作（最高法院108年度台上大
    字第2306號刑事裁定）。查本件被告係一行為觸犯參與組織
    及加重詐欺取財罪，請於符合比例原則範圍內，宣告刑前強
    制工作。
六、至報告意旨認被告係犯刑法第30條第1項前段、第339條第1
    項之幫助詐欺取財罪嫌，惟被告上開所為係構成要件行為，
    應論以正犯，是報告意旨就此部分容有誤會，併此敘明。
七、依刑事訴訟法第251條第1項提起公訴。
　　此　致
臺灣桃園地方法院
中　　華　　民　　國　  110　 年　　11　　月　　19　　日
　　　　　　　　　　　　　　　檢　察　官  劉威宏
本件證明與原本無異
中　　華　　民　　國　  110   年　  11    月　　30    日
                              書  記  官  鄭宗仁 
所犯法條　　
中華民國刑法第339條之4第1項第2款
犯第 339 條詐欺罪而有下列情形之一者，處 1 年以上 7 年以
下有期徒刑，得併科 1 百萬元以下罰金：
一、冒用政府機關或公務員名義犯之。
二、三人以上共同犯之。
三、以廣播電視、電子通訊、網際網路或其他媒體等傳播工具，
    對公眾散布而犯之。
洗錢防制法第14條第1項
有第二條各款所列洗錢行為者，處 7 年以下有期徒刑，併科新
臺幣 5 百萬元以下罰金。
組織犯罪防制條例第3條第1項後段
發起、主持、操縱或指揮犯罪組織者，處 3 年以上 10 年以下
有期徒刑，得併科新臺幣 1 億元以下罰金；參與者，處 6 月以
上 5 年以下有期徒刑，得併科新臺幣 1 千萬元以下罰金。但參
與情節輕微者，得減輕或免除其刑。
附表㈠
編號 提供者 提供時間及方式 提供帳戶 取簿手領取時、地 備註 1 邱千喻 於110年5月26日下午6時39分許，以店到店之方式，寄送至桃園市○○區○○路000○000號號之統一超商德力門市 ①渣打國際商業銀行股份有限公司（下稱渣打銀行）帳號00000000000000號帳戶 ②台新國際商業銀行股份有限公司（下稱台新銀行）帳號00000000000000號帳戶 蘇子偉依「蔡嘉瑩」指示，於110年5月28日凌晨4時43分許，前往前揭統一超商德力門市收取邱千喻寄送之包裹 所涉詐欺部分，另案現由臺灣新竹地方檢察署以110年度偵字第9546、10814、11276號案件偵辦中 


附表㈡
編號 被害人 詐騙時間 詐騙方法 匯款時地 匯款金額（新臺幣） 匯入帳戶 1 丘芳宜 （提告） 110年5月28日下午5時許 撥打電話予丘芳宜，佯稱設定錯誤，導致扣款，需以操作網路銀行之方式解除云云，致丘芳宜陷於錯誤而依指示匯款 110年5月28日下午5時53分，以操作網路銀行之方式匯款 16萬9,107元 邱千喻所有上開渣打銀行帳戶 2 賴慧玲 （提告） 110年5月28日下午4時21分許 撥打電話予賴慧玲，佯稱設定錯誤，導致扣款，需以操作自動櫃員機之方式解除云云，致賴慧玲陷於錯誤而依指示匯款 ①於110年5月28日下午5時35分許，操作自動櫃員機之方式匯款 ②於110年5月28日下午5時50分許，在臺中市○○區○○路0段000號之全家超商，以操作自動櫃員機之方式匯款   ①2萬9,963元 ②2萬4,000元 邱千喻所有上開台新銀行帳戶 3 陳宇傑 （提告） 於110年5月28日下午4時49分許 撥打電話予陳宇傑，佯稱設定錯誤，導致扣款，需以操作自動櫃員機之方式解除云云，致陳宇傑陷於錯誤而依指示匯款 ①於110年5月28日下午5時31分許，在臺中市○○區○○路000號之全家超商內，以操作自動櫃員機之方式匯款 ②於110年5月28日下午5時39分許，以操作自動櫃員機之方式匯款 ③於110年5月28日下午5時42分許，以操作自動櫃員機之方式匯款 ①2萬9,985元 ②3萬元 ③3萬元 邱千喻所有上開台新銀行帳戶